【裁判字號】    99,上訴,1562
【裁判日期】    990816
【裁判案由】    違反毒品危害防制條例
【裁判全文】
臺灣高等法院臺中分院刑事判決        99年度上訴字第1562號
上  訴  人
即  被  告  甲○○
上列上訴人因違反毒品危害防制條例案件，不服臺灣彰化地方法
院99年度訴字第556號中華民國99年6月21日第一審判決（起訴案
號：臺灣彰化地方法院檢察署99年度毒偵字第561 號），提起上
訴，本院判決如下：
    主  文
上訴駁回。
    理  由
一、按依刑事訴訟法第三百五十條、第三百六十一條、第三百六
    十二條、第三百六十七條規定，不服地方法院之第一審判決
    而上訴者，須提出上訴書狀，並應敘述具體理由，為上訴必
    備之程式；其所提出之書狀未敘述上訴理由，或僅曾以言詞
    陳述上訴理由者，均應於上訴期間屆滿後二十日內補提理由
    書於第一審法院。第一審法院經形式審查，認逾期未補提上
    訴理由者，應定期間先命補正；逾期未補正者，為上訴不合
    法律上之程式，應以裁定駁回。倘已提出上訴理由，但所提
    非屬具體理由者，則由第二審法院以上訴不合法律上之程式
    ，判決駁回。而所謂具體理由，必係依據卷內既有訴訟資料
    或提出新事證，指摘或表明第一審判決有何採證認事、用法
    或量刑等足以影響判決本旨之不當或違法，而構成應予撤銷
    之具體事由，始克當之（例如：依憑證據法則具體指出所採
    證據何以不具證據能力，或依憑卷證資料，明確指出所為證
    據證明力之判斷如何違背經驗、論理法則）；倘僅泛言原判
    決認定事實錯誤、違背法令、量刑失之過重或輕縱，而未依
    上揭意旨指出具體事由，或形式上雖已指出具體事由，然該
    事由縱使屬實，亦不足以認為原判決有何不當或違法者（例
    如：對不具有調查必要性之證據，法院未依聲請調查亦未說
    明理由，或援用證據不當，但除去該證據仍應為同一事實之
    認定），皆難謂係具體理由，俾與第二審上訴制度旨在請求
    第二審法院撤銷、變更第一審不當或違法之判決，以實現個
    案救濟之立法目的相契合，並節制濫行上訴（最高法院九十
    七年度臺上字第八九二號刑事判決意旨參照）。
二、本件上訴人即被告（下稱被告）甲○○不服原審判決，具狀
    提起上訴，其刑事上訴狀所載理由略謂：(1)、被告自己向警
    方坦承「前天」有使用毒品，並非被警方查獲，警察在我住
    處也未發現毒品或施打毒品之器具，應符合自首規定。(2)、
    檢察官說如果配合當證人可以給予機會減刑或判美沙冬替代
    療法之判決，或得易服社會勞動的有期徒刑。(3)、被告家父
    肝硬化嚴重，需長期治療，被告有四名子女尚在就學階段，
    家中一切開銷均靠被告一人，希望法官法外開恩，給予機會
    判服社會勞動，以便照料家庭云云。
三、本院查：
（一）被告因不服地方法院之第一審判決而具狀提起上訴敘明上
      訴理由，則依刑事訴訟法第三百六十一條第二項規定、立
      法修正理由及最高法院判決意旨，被告倘已提出上訴理由
      ，但所提非屬具體理由者，則由第二審法院以上訴不合法
      律上之程式，以判決駁回之。至於上訴理由是否具體，係
      屬第二審法院審查範圍，則不在命補正之列（參見法院辦
      理刑事訴訟案件應行注意事項第一百六十二點），合先敘
      明。
（二）又原判決係依卷附彰化縣警察局溪湖分局委託檢驗尿液代
      號與真實姓名對照認證單、詮昕科技股份有限公司九十九
      年三月二十二日所出具之濫用藥物尿液檢驗報告、被告於
      原審之自白、臺灣高等法院被告前案紀錄表等證據資料，
      認定本件被告施用第一級毒品海洛因之行為，依毒品危害
      防制條例第二十三條第二項規定，應訴追處罰，而被告犯
      罪事證明確，且為累犯，遂適用刑事訴訟法第二百七十三
      條之一第一項、第二百九十九條第一項前段，毒品危害防
      制條例第十條第一項，刑法第十一條前段、第四十七條第
      一項等規定，並審酌被告前有施用毒品之不良素行，歷經
      觀察、勒戒及有期徒刑之執行程序後，仍未能徹底戒絕毒
      品，顯見其意志不堅，惟念其施用毒品乃自戕一己之身體
      健康，尚未危害他人，且犯後坦承犯行，暨其施用毒品之
      犯罪動機、目的、手段及其智識程度、生活狀況等一切情
      狀，量處被告有期徒刑十月，復敘明何以量處較檢察官求
      刑為重之刑之理由。核原審判決上述採證認事及用法，並
      無違反一般經驗法則、論理法則及證據法則，量刑亦屬妥
      適，合於比例原則、平等原則，此先予敘明。
（三）觀被告之上訴意旨，並未依據卷內既有訴訟資料或提出新
      事證，具體指摘或表明原審對其論罪科刑之判決有何採證
      認事、用法或量刑等足以影響判決本旨之不當或違法，而
      構成應予撤銷之具體事由。其上訴所爭執者，其中第一點
      ，謂其有向警方坦承「前天」有使用毒品云云。經查，警
      方係於九十九年三月十八日上午八時十五分，持原審法院
      核發之搜索票，前往被告住處搜索，然無所獲，其後被告
      於九十九年三月十八日上午九時二十分在警局接受詢問等
      情，有卷附原審法院搜索票、彰化縣警察局搜索筆錄、被
      告警詢筆錄可稽。而依被告警詢筆錄之記載，被告於警方
      對其搜索無所獲之情況下，經警詢其有無施用毒品等情時
      ，所稱最後一次施用毒品海洛因之事實為「於九十九年二
      月二十四日十二時三十分，在彰化縣芳苑鄉○○村○○○
      ○道路旁」，而非本件檢察官所起訴被告施用海洛因之犯
      罪事實：「被告於九十九年三月十七日二十三時許，在其
      停放於彰化縣二林鎮○○道之自用小客車內」施用海洛因
      ，上訴所稱已與卷證資料不合。況依被告前揭上訴所稱之
      情縱然屬實，其向警方所坦承者為其「前天」有使用毒品
      之事實；然被告經警搜索、製作警詢筆錄之時間均在九十
      九年三月十八日，則其所稱之「前天」，當為「九十九年
      三月十六日」，亦與本件檢察官所起訴被告係於「九十九
      年三月十七日二十三時許」有施用海洛因之行為不侔，則
      其此部分對原審判決之指摘，自非屬前揭所稱之具體理由
      ；再，被告經警採尿送驗結果呈嗎啡陽性反應，有前述詮
      昕科技股份有限公司九十九年三月二十二日所出具之濫用
      藥物尿液檢驗報告可稽，故而被告於九十九年四月二十一
      日偵查詢問時供述其有於九十九年三月十七日晚間十一至
      十二時，施用海洛因之行為，亦僅係對本案犯行為自白，
      而非自首，附予敘明。次就上訴狀所載第二點言，被告無
      非是欲請法院給予減刑、美沙冬替代療法、易服社會勞動
      之判決。惟查，本件被告施用第一級毒品之犯行，既經臺
      灣彰化地方法院檢察署檢察官提起公訴，且經原審法院判
      處罪刑，自無適用所謂毒品減害緩起訴替代療法之問題，
      其上訴求為美沙冬替代療法之判決，不僅非屬具體之理由
      ，且亦乏依據；又，依被告於原審審理所供：「（該上游
      的名字及地址是你提供給警方？）不是，是警方找出來讓
      我指認的」等語（原審卷第二十頁反面），則本件被告自
      無毒品危害防制條例第十七條第一項所稱：「供出毒品來
      源，因而查獲其他正犯或共犯者，減輕或免除其刑」之適
      用；再，被告所犯施用第一級毒品罪，其法定刑為：「處
      六月以上五年以下有期徒刑」，被告又係累犯，依法加重
      其刑結果，其最低法定刑至少為有期徒刑七月以上，不符
      合易科罰金之規定（將來檢察官指揮執行時，更無所謂易
      服社會勞動之問題），以上所述亦非所謂之具體理由。再
      就上訴狀所載第三點言，被告上訴書狀所載上訴理由，僅
      在說明其家庭、工作狀況，及希望能免入監執行。惟此等
      事項亦非依據卷內既有訴訟資料或提出新事證，具體指摘
      或表明第一審判決有何採證認事、用法或量刑等足以影響
      判決本旨之不當或違法，而可構成應予撤銷之具體事由，
      故難認其上訴理由已符合前述之具體理由。綜上所述，被
      告之上訴理由既非前開說明所謂之具體理由，則揆諸上開
      最高法院判決意旨，及依「程序優先於實體」之刑事訴訟
      法原則，本件上訴即不合法定上訴程式，而應予駁回，並
      不經言詞辯論為之。
據上論斷，應依刑事訴訟法第三百六十七條前段、第三百七十二
條，判決如主文。
中    華    民    國    99    年    8     月    16    日
            刑事第九庭    審判長法  官  江  德  千
                                法  官  賴  妙  雲
                                法  官  莊  深  淵
以上正本證明與原本無異。
如不服本判決應於收受送達後10日內向本院提出上訴書狀，其未
敘述上訴之理由者，並得於提起上訴後10日內向本院補提理由書
（均須按他造當事人之人數附繕本）「切勿逕送上級法院」。

                                書記官  林  元  威
中    華    民    國    99    年    8     月    16    日

司法院資訊處製作；財團法人民間司法改革基金會備份。
